臺灣高雄地方法院民事判決　　　　　　 89年度重訴字第164號
原　　　告　　臺灣糖業股份有限公司
法定代理人　　甲○○
訴訟代理人　　李明益律師
　　　　　　　啟夫律師
被　　　告　　乙○○
訴訟代理人　　吳剛魁律師
　　　　　　　柯怡如律師
複　代理人　　蔡陸弟律師
上列當事人間請求給付買賣價金事件，本院於民國94年7 月5 日
言詞辯論終結，判決如下：
  主      文
原告之訴及其假執行之聲請均駁回。
訴訟費用由原告負擔。
  事實及理由
一、本件原告之法定代理人原為錢秉才，於訴訟審理中陸續變更
    為吳乃仁、龔照勝、林能白，嗣再變更為甲○○，並均經依
    法聲明承受訴訟，有原告公司變更登記表及經濟部民國93年
    7 月26日經人字第09303556891 號函、94年2 月18日經人字
    第09403653500 號函附卷可稽，核無不合，應予准許。
二、原告主張：被告於86年4 月13日向原告購買坐落高雄縣橋頭
    鄉○○段1501-17 、1501-21 、1501-22 、1501-32 、1502
    、1502-1、1502-4、1502-9、1502-10 等9 筆地號土地上，
    「橋隆商城」編號A2即同段1813建號即門牌號碼高雄縣橋頭
    鄉○○○路152 號房屋（下稱「系爭建物」），兩造約定總
    價款新臺幣（下同）11,440,000元，並簽立房地買賣契約書
    （下稱「系爭買賣契約」）。詎系爭建物建造完成並取得使
    用執照後，原告依系爭買賣契約，於88年11月10通知被告繳
    交第4 、5 期款及尾款，合計8,700,000 元及辦理過戶手續
    ，被告均予拒絕，則原告自得依系爭買賣契約，向被告請求
    給付上開金額及按日以4,350 元計算之滯納金。為此，爰依
    買賣契約之法律關係，請求被告給付上開金額等語。並聲明
    ：(一)被告應給付原告8,700,000 元，及自88年11月23日起至
    清償日止，按週年利率5 ％計算之利息，暨按日給付4,350
    元之滯納金。(二)原告願供擔保，請准宣告假執行。
三、被告則以：86年3 月21日被告繳交定金200,000 元前後，原
    告均未提供系爭買賣契約書供被告審閱，直至同年4 月13日
    簽訂系爭買賣契約當日，被告方看到系爭買賣契約書，故原
    告所為已違反審閱期間之規定，又依系爭買賣契約，系爭建
    物之面積雖達264.65平方公尺，惟原告未說明公共設施之面
    積，亦未說明公共設施所含項目及分攤計算方式，故系爭買
    賣契約應未有效成立。又原告於廣告中強調系爭建物係「橋
    隆商城」，致被告誤認其所買受之房屋屬商業區，經被告向
    高雄縣橋頭鄉公所查詢後，發現系爭建物位在住宅區，無法
    作為商業使用。再原告所興建者僅係「3 樓半透天厝」，4
    樓有部分為露台，並非其廣告之「4 樓透天店舖」，原告並
    將屬公共設施之防火間隔，隔成各承購戶後花園，分售予包
    含被告之各承購戶，且系爭建物第一層僅有52.1平方公尺，
    約15.75 坪，與原告廣告內容所稱系爭建物之地坪達25.72
    坪相較，短少9.97坪。再者，原告於廣告中強調系爭建物西
    臨高雄橋頭40米省道，惟實際上系爭建物距省道尚有一段長
    約10餘公尺左右之空地，並未坐落於省道旁，故縱認系爭買
    賣契約已成立有效，原告之行為顯已構成民法第92條詐欺行
    為，爰依法撤銷被告所為購買系爭建物之意思表示。況系爭
    建物共有工程瑕疵51處，影響系爭建物之結構安全，且無從
    改善，則被告自得以答辯狀繕本之送達做為向原告為解除系
    爭買賣契約之意思表示。故原告之訴應無理由等語。並聲明
    ：(一)駁回原告之訴。(二)如受不利判決，願供擔保請准免為假
    執行。
四、兩造不爭執之事實：
  (一)被告於86年4 月13向原告購買系爭建物，約定總價款11,440
    ,000 元 ，雙方並訂有系爭買賣契約。
  (二)被告未繳交第4 、5 期款及尾款，合計8,700,000 元。
五、得心證之理由：本件依兩造之陳述，爭執的重點應為：(一)系
    爭買賣契約是否成立有效？(二)被告能否撤銷購買系爭建物之
    意思表示？(三)系爭建物有無瑕疵？被告得否解除系爭買賣契
    約？
六、經查：
  (一)系爭買賣契約是否成立有效？
  按政府、企業經營者及消費者均應致力充實消費資訊，提供
    消費者運用，俾能採取正確合理之消費行為，以維護其安全
    與權益，消費者保護法第5 條定有明文，故審閱機會之合理
    給予，應係企業經營者之義務，倘企業經營者未給予消費者
    充分審閱契約之機會，消費者於訂約之後始知契約內容對其
    不利，應認對消費者顯失公平，依消費者保護法第12條第1
    項之規定，自可認該條款為無效。然而，企業經營者倘已給
    予消費者合理審閱契約之機會，即無上開顯失公平之情形，
    自無契約條款無效之問題。查系爭買賣契約書係原告在公開
    銷售「橋隆商城」前已預先擬定，並於86年3 月7 日公開銷
    售時，公告有關系爭建物在內之「橋隆商城」房地預售之文
    件等情，有該公告乙份在卷可稽，堪信屬實。依該公告第10
    條所載，有關訂購須知、平面圖、房地出售面積分算與售價
    表、繳款明細表及房地預售買賣契約書（即系爭買賣契約）
    、建造執照等相關文件均於原告接待展示中心展示，消費者
    可逕向原告接待中心洽詢索閱，衡情原告既欲將「橋隆商城
    」房地出售，為吸引消費者前來購買，應不可能一方面公告
    消費者可洽詢索閱上開文件資料，一方面卻不提供任何資料
    供消費者索閱，故應足認兩造簽立系爭買賣契約前，原告已
    先公告包括「房地預售買賣契約書」在內等相關文件資料供
    消費者前來審閱。再參酌被告於86年3 月21日曾簽立付定切
    結書交付原告，有該付定切結書乙紙在卷可參，而上開附定
    切結書記載：「臺糖公司銷售『橋隆商城』128 戶業於銷售
    前先行公開訂購須知、房屋預定買賣契約書、建造執照（含
    施工圖說）及相關銷售文件『五天以上』，並提供審（索）
    閱及說明；本人就承購標的及上開文件內容確已充份瞭解…
    …」，另系爭買賣契約第1 條亦載明：「乙方（即原告）已
    於『房屋銷售前5 日』公開展示本契約並提供審閱，經甲方
    （即被告）充分審閱與認知，雙方合意訂定本契約」，足見
    兩造於訂約前，原告確已提供被告5 日以上之期間審閱系爭
    買賣契約書之機會，被告對系爭買賣契約已有充分之認知始
    簽立系爭買賣契約，故被告主張於簽訂系爭買賣契約前後，
    原告均未給予其審閱買賣契約書之機會，系爭買賣契約應不
    成立等語，尚不足採。
  又兩造於系爭買賣契約書第18條已約定：「本契約之附件視
    為本契約之一部分」，而依系爭買賣契約附件2 之房地出售
    面積分算與售價明細表所示，被告買受之系爭建物已包含公
    共設施面積17.80 平戶公尺，明細表註1 中亦載明「公共設
    施面積係包括增設之法定車位、各機電空間及公共梯間。各
    戶分攤公設面積：（總公設2291.51 平方公尺×各戶建物面
    積/128總建物面積）」等語，足證系爭買賣契約就公共設施
    之面積及所含項目皆詳細記載，被告抗辯原告未說明公共設
    施之面積，亦未說明公共設施所含項目及分攤計算方式，系
    爭買賣契約不成立云云，並不可採。兩造間買賣契約已成立
    並生效，自堪予認定。
  (二)被告能否撤銷購買系爭建物之意思表示？
  查原告於「橋隆商城」廣告單上所附載之平面圖已明確標明
    ：1 樓店舖；2 樓客廳、餐廳、陽台、廚房；3 樓主臥室、
    陽台；4 樓露台、臥室，有該廣告單之平面圖在卷可稽，且
    原告於系爭買賣契約書第2 條第1 項已註明系爭建物所坐落
    之土地屬都市計畫「住宅區」建築用地，原告則規劃興建地
    上4 層地下1 層「店舖住宅」128 戶，有系爭買賣契約書在
    卷可稽，加以系爭建物之建造執照、使用執照及系爭建物所
    有權狀亦分別載明系爭建物第1 層之用途為店鋪，第2 層以
    上為住宅，系爭建物為「住商用」，有該建造執照、使用執
    照及系爭建物所有權狀附卷足憑，且被告所提出之高雄縣政
    府建設局89年6 月8 日89建局管字第DA010669號函，亦載明
    稱：「．．．三、有關五金行、診所、藥局、家具店、唱片
    行、錄影帶出租店、燈飾店須設置一樓、其坐月子中心、老
    人安養中心、補習班、安親班、可設施貳樓惟應先辦理使用
    執照用途變更核可後辦理。四、如座落於商業區則以上申請
    項目可申請之」等語，足見系爭「橋隆商城」之房屋確可供
    作商業使用，僅部分商業受限制或須經變更核可，並非全然
    無法為商業性利用，故被告抗辯系爭建物位在住宅區，不能
    作為商業使用，並執此認原告有詐欺行為等云云，並無理由
    。
  又原告固於廣告單表示系爭建物為「正透天4 樓」，然該廣
    告單既有將系爭建物平面圖一併登載，且依系爭建物平面圖
    所示，4 樓之部分有相當範圍係屬「露台」，已說明4 樓部
    分並非全然為密閉空間建築，是縱然原告於廣告單上表明系
    爭房屋為「正透天4 樓」，亦難認原告廣告單已足使被告誤
    認系爭建物4 樓部分全屬密閉空間，故被告抗辯原告於廣告
    單表示系爭建物為4 樓透天店舖，並執此認原告有詐欺行為
    等云云，亦無理由。
  再依原告提出之系爭「橋隆商城」總配置圖，各建物後面歸
    劃成私有空間，而現況亦有以磚造圍成圍牆等情，為兩造所
    不爭執，則系爭建物之現況確如訂立契約時所規劃設計，是
    縱如被告所辯系爭建物各戶後面之私人花園應為防火間隔云
    云，亦僅係規劃工程瑕疵。況依建築技術規則施工篇第110
    條第1 款規定，系爭建物本需留防火間隔，則此防火間隔之
    留設成本由購屋者負擔，並由原告將之一併出售與包含被告
    之各承購戶，實難認原告有何詐欺行為，故被告據此抗辯原
    告有詐欺行為，應屬無據。
  又原告所發送之廣告單固載明系爭建物「地坪」為25.72 坪
    ，然系爭買賣契約第2 條第1 項載明：「．．．甲方（即被
    告）應持有之土地面積之計算係依各戶銷售面積（含車位、
    車道面積）與總銷售面積之比例大小『共同持分』而得，但
    上開土地實際移轉面積依地政機關分割後登載之地號與面積
    為準，如有誤差雙方同意互不找補」；第3 條載明：「前條
    第二款房屋面積以地政機關實測後登記簿之面積為準，如有
    誤差在百分之一（含）以內者，雙方互不找補．．．」等語
    ，足徵兩造已明白合意被告持有之土地面積，係以該戶銷售
    面積（含車位車道面積，計264.65平方公尺）與總銷售面積
    （計34,006.47 平方公尺）之比例大小依比例計算，故兩造
    約定被告所買受之土地持分，折合面積為84.65 平方公尺（
    10,863㎡（全部基地總面積）×264.65㎡／34,006.47 ㎡＝
    84.65 ㎡，採四捨五入計算，下同），即約25.61 坪，與原
    告其於廣告單中主張之地坪數25.72 坪，兩者差距僅有0.11
    坪，合於兩造所約定1 ％之誤差範圍內，自難謂原告有何詐
    欺行為。
  再者，系爭「橋隆商城」之西邊有條40米省道，被告購買之
    系爭建物所面臨之6 米通路有鋪設柏油路直通省道等情，為
    兩造所不爭執，並有系爭買賣契約書之附件1 之總配置圖1
    份在卷可證，而原告於廣告上係稱「西臨」而非「緊臨」高
    雄橋頭40米省道，故原告所稱系爭「橋隆商城」面對省道第
    1 排之房屋距離省道尚有一段長約10餘公尺左右空地之抗辯
    固然屬實，亦難謂與原告廣告所稱之「西臨」不相符，自難
    認原告有何詐欺行為。況一般消費者購買不動產之慣例均會
    到現場勘察環境及地理位置，縱廣告資訊未臻明確，亦不難
    得知所欲購買建物之相關位置，故被告抗辯系爭「橋隆商城
    」面對省道第1 排之房屋距離省道尚有一段長約10餘公尺左
    右之空地，原告有詐欺行為云云，不足採信。
  綜上所述，原告並無被告所稱之上開詐欺行為，故被告以受
    原告詐欺為由，主張撤銷購買系爭建物之意思表示，為無理
    由，自不足採。
  (三)系爭建物有無瑕疵？被告得否解除系爭買賣契約？
  查本件經兩造合意後，併同同為購買系爭橋隆商城之房屋引
    發糾紛之臺灣高等法院高雄分院90年度上字第80號給付買賣
    價金事件，送請臺灣省土木技師公會鑑定，其鑑定結果為：
      1.緊急供電系統配線及配管：
        (1)地下室中央管理室緊急供電系統線路：
          僅使用HIV1.6mm耐燃線，而未使用耐燃線；違反之法
          規為：各類場所消防安全設備設置標準第195 條。
        (2)111號車位北側柱旁之緊急照明燈電線：
          使用一般電線及一般PVC 管，違反之法規為：I各類
          場所消防安全設備設置標準第195 條及第194 條。II
          建築技術規則設備篇第9 條。
        (3)118號車位對面消防箱：
          未使用耐燃線及未裝置於金屬槽內，違反之法規為：
          I各類場所消防安全設備設置標準第195 條及第194
          條。II建築技術規則設備篇第9 條。
        (4)修復方法及經費概估：
          I：未使用耐燃線部分：
              修復方法為全面抽換，修復經費則因由於無法得
              知總抽換量為何，故無法估計。
          II：未使用金屬管部分：
              因PVC 管已埋設於混凝土柱內，若擬抽換，則必
              須敲除混擬土至結構應力區，將危及整體結構安
              全性，屬不可行方式，故屬無法改善項目。
      2.系統配件不符部分：
        (1)房屋編號A6下方地下室北側污水管（ψ5"），廢水管
          （ψ3"），均未設存水灣；違反之法規為：建築技術
          規則設備篇第29條及第33條相關規定。
        (2)房屋編號A6下方地下室樓梯污水管（ψ5"），廢水管
          （ψ3"），均未設存水灣。廢水管未具清潔口；違反
          之法規為：建築技術規則設備篇第29條及第33條相關
          規定。
        (3)上述現場屬全面性問題。
        (4)修復方法及經費概估：
          修復方法：存水灣或清潔口均可再加以裝設。
          經費概估：以每戶增設存水灣4 處（ψ5"及ψ3"各2
      3.雨水排水管與污水排水管混接一起部分：
        因所有管件均已埋入混凝土結構體內，非確實拆除結構
        予以查驗無法得知真相，而鑑定作業期中，對相關需拆
        除查驗之工作，均遭外力強力阻止，無法為之。故無法
        拆除結構予以查驗。本部分無鑑定結果。
      4.房屋龜裂漏水，伸縮縫無防水性部分：
        (1)車位編號99號車位上方頂版全面性裂隙，裂隙寬度介
          於0.1~0.3mm 。並具滲水、白華及碳酸鈣結晶等現象
          。
        (2)車位編號108 車位南側頂樑斜拉裂隙，裂隙寬度0.1
        　~0.3mm 。
        (3)車位編號122 號車位南側樑柱交接處裂隙，裂隙寬度
          0.8mm 。
        (4)車位編號77號車位對面樓梯間牆壁面全面性裂隙，裂
          隙寬度最大值0.8mm 。
        (5)房屋編號A6地下室頂版具滲漏及白華現象，裂隙最大
          寬度0.2mm 。
        (6)地下室中央車道以西，及橫座標X42 →X01 →X40 及
          縱座標Y01 →Y05 全部範圍主要結構之樑、頂版及RC
          側牆全面查驗結果：
          I：175 根樑中，具0.1 以上至0.8mm 不等程度裂隙
              數量者有173 根，瑕疵百分比為98.86%。
          II：77塊頂版中，具0.1 以上至0.8mm 不等程度裂隙
              數量者有56塊，瑕疵百分比為72.73%。
          III：RC側牆中，具0.1 以上至0.8mm 不等程度裂隙數
              量者有35片，瑕疵百分比為100.00% 。
          裂縫程度屬「嚴重」。
        (7)被告所有之編號A2系爭建物之4 樓頂版，具0.1~0.
          15mm 裂隙面積約占30% ，無滲漏情形。
        (8)地下室並無地下水觀測站，違反建築技術規則設計施
          工篇第199 條之規定。
        (9)修復方法及經費概估：
          修復方法：I：裂縫寬度0.1~0.4mm以下部分：
          經費概估：I：以環氧樹脂（EPOXY）填補部分：
      5.地下室停車場車道寬度不足、汽機車出入口車道寬度不
        足部分：
        (1)被告所有之編號106號車位前車道：
          現場車位前車道寬度（m）：3.50；竣工圖設計寬度
          （m）：3.5，查驗結果為符合。
        (2)丈量南北入口車道上、下方車道總寬度，即緣石側邊
          淨距，查驗結果：
          I ：南入口：a ：上方：實際淨寬為6.64m ；竣工
          II ：北入口：a ：上方：實際淨寬為5.04m ；竣工
        (3)修復方法：
          將兩側緣石拆除；而拆除經費微小，毋庸估計。
      6.分界牆設計部分：
        (1)牆之厚為12公分，而埋管分別為8.89公分（3.5"）至
          5 公分（2"），均已大於牆厚3 分之1 （即4 公分）
          ，違反建築技術規則構造編第360 條第1 款規定。
        (2)牆內埋管最大為8.89公分，大於規定之5 公分，違反
          建築技術規則構造編第360 條第1 款規定。
        (3)管與管之間距最大值為4.5 公分，遠低於規定之3 倍
          管徑之15公分以上，違反建築技術規則構造編第360
          條第1 款規定。
        (4)由於最大管徑8.89公分，加上管壁厚兩側計0.6 公分
          ，合計為9.49公分。而牆厚僅12公分，保護層厚度，
          依據建技規則第374 條之規定為1.5 公分，牆體屬雙
          筋排列，其排筋為ψ1.3 公分，兩排計2.6 公分，即
          牆內兩側鋼筋內淨距僅6.4 公分。由上述兩相比較，
          得知埋管處之牆體必無法排筋。其有效深度將嚴重不
          足而使牆體結構強度嚴重折減。故違反建築技術規則
          構造編第382 條及電工法第245 條之規定。
        (5)修復方法及經費概估：
          由於管件均已埋入地下室至頂樓之牆體內，故本部分
          瑕疵無法修復。
      7.混凝土澆置後未保持濕潤，且施工不當抗壓強度不符規
        定部分：因無法實施現場鑽心取樣工作，故無鑑定結果
        。
      8.鋼筋構造未按圖施工，柱箍筋繫筋彎勾未達標準，主柱
        筋搭接未錯開，斜筋未補強施作，鋼筋間距、數目與圖
        說不符部分：
        (1)鋼筋保護層：
          經會同兩造隨機抽驗22處，計9 處合格，13處不合格
          。不合格率達59.09%。違反建築技術規則建築構造編
          第374 條部份。
          其中被告所有之編號A2系爭建物之樑、柱保護層檢測
          結果為樑合格；柱不合格。
        (2)鋼筋組立違反建築技術規則建築構造編第362 條、第
          372 條或鑑定標的物施工規範及設計圖部份：
          I：圍束區範圍：符合施工規範。
          II：箍筋直徑：符合建築技術規則建築構造編第372
              條規定。
          III：圍束區箍筋間距：
              施工結果最大間距15公分，與設計圖規定之10
              公分不符。
          Ⅳ：鋼筋彎鉤：
              a ：緊密箍筋施工結果為90度彎鉤，不符設計圖
              b ：輔助箍筋部份，由於無法兩端拆除檢驗，故
        (3)鋼筋主筋違反建築技術規則建築構造編第370 條部份
          ：由於無法兩端均拆除檢驗，故無鑑定結果。
        (4)上述不合格部份，均屬無法改善項目。
        (5)上述不合格部份，均屬折減鑑定標的物整體結構強度
          之確實因素。且除另提補強計畫外，均屬本體性無法
          改善之瑕疵項目。
        (6)修復經費概估由於本項鑑定項目無法實施全面性拆驗
          工作，故無法明確其折減結構強度值，亦即無法建議
          另案提具補強計畫，故無法估計其修復經費。
      9.水塔頂與天花板之距離不足等部分：
        (1)水塔頂與頂版垂直距離不足部份：
          本項於設計圖中並未顯示任何資料，相關法規亦無明
          確規範值，且被告所有之編號A2系爭建物之水塔頂與
          頂版垂直距離超過70公分，並無進出不易之問題。
        (2)抽水馬達放置於蓄水塔內部份：
          違反台灣省自來水用水設備標準第10條，將造成用水
          污染。屬易於改善項目。
        (3)水塔頂蓋部份：
          本部份經勘察尚不致造成污染事件，屬易於改善項目
          。其設置於停車位旁，應不屬污穢場所，故無違反相
          關法規問題。
     10.各戶住宅地下室排水系統部分：
        (1)地下室淨高度部分：
          經現場丈量被告所有之編號A2系爭建物所屬地下室淨
          高度（其淨高度指地板至天花板高度或地板至樑底高
          度）為2.62m ，經查符合規定。
        (2)排水系統貫穿各戶地下室防火牆，未予一米不燃材料
          配置部份：
          本部份經查驗結果，其原施工結果及已改善部份，均
          屬瑕疵。違反建築技術規則第29條第8 款之規定。
        (3)各戶自宅地下室污廢排水系統，未裝設存水彎頭及清
          潔口部份：
          本部份全部均未施設存水彎頭及清潔口，違反建技規
          則第29條第10款規定之瑕疵。
        (4)修復經費概估：
          I：貫穿防火牆未予一米不燃材料配置部分：
              屬可改善瑕疵，每處修復經費概估約為新台幣
              10,000元以內。
          II：未裝設存水彎頭及清潔口部份：
              每戶以ψ5 及ψ3 之存水彎頭及清潔口各一處計
              價。存水彎頭ψ5 每處約3,000 元，ψ3 每處約
              2,000 元。清潔口每處以1,000 元計列，則每戶
              修復費合計約為10,000元。
     11.雨排水管未按圖施工部分：
        (1)依據鑑定標的物之水電竣工圖第113 號圖至125 號圖
          查得，原設計之雨水排水管應為2"PVC 管。
        (2)依據上述設備單位表，得知依規定其排水管應具1 個
          設備單位，即應為50公厘（ψ2"）之排水管。
　    　(3)依據查驗結果，鑑定標的物之排水管為ψ2"（t=2mm
          ）之PVC 管，合乎上述規定。
      　(4)有關雨水管是否與污水管聯接，由於均已埋設於RC構
          造內，故鑑定時無從查驗。
     12.磁磚、壁磚空洞化，施工品質不良部分：
        (1)被告所有之編號A2系爭建物中，40×40地磚共拱脫10
          1 塊；20×25壁磚共拱脫67塊；20×20地磚共拱脫40
          塊，合計總塊數及面積為208 塊/21.11㎡，確屬施工
          不良所致，但屬可改善修復項目。
        (2)牆面面性裂隙部份亦屬施工瑕疵，唯亦可修復改善。
        (3)修復經費概估：
　　　    依據「台灣省土木技師公會鑑定手冊」內之工程單
          價表，上述各項瑕疵修復單價建議如下：
　　　    地坪舖40×40地磚：1130元/㎡。
          地坪舖20×20地磚：1180元/㎡。
          牆貼20×20磁磚（20×25cm者可比照辦理）：1210
            元/ ㎡。
          平頂及牆1：3水泥粉刷：430元/㎡。
          拆除原有裝修表層：180元/㎡。
          以上單價未含拆除後廢棄物運棄及相關約12~15%
            之稅金及利什費。
     13.基地高程未按圖施工，致地下室淨高度不足，前後差距
        甚大部分：
        (1)依據表10-8（參見報告書第60、61頁）之檢測結果，
          一層部分於檢測總數31點位中，施工完成品之相對高
          程與原設計圖（即竣工圖）之設計值未符合者計31
          點位，達100%。原設計值最大高差為228cm ，施工後
          最大高差為188.8cm ，即施工後誤差值為39.20cm 。
          單項施工誤差最大值為40.5公分。
        (2)依據表10-9（參見報告書第62項）之檢測結果，地下
          一層於檢測總數16點位中，施工完成品之相對高程與
          原設計圖（即竣工圖）之設計值未符合者計16點位，
          達100%。原設計值最大高差為130cm ，施工後最大高
          差為128.1cm ，即施工後誤差為1.9cm 。單項施工誤
          差最大值為23.30 公分。
        (3)上述未按圖施工瑕疵為確定，因涉及整體結構，為不
          可改善項目。
        (4)至於各區段之地下室地板至天花板或樑底或排風設備
          下淨高詳如（報告書內）附件8 內第26號至33號照片
          。其各數據比對鑑定標的物建築工程內第40號圖（即
          總剖面圖）內各數據，亦多有未符，可為上述未按圖
          施工之佐證。
　綜觀上開鑑定報告所列鑑定結果，除第3 、7 項因無法拆除
    結構體或鑽心取樣，故尚難認定有瑕疵；第1 、2 、4 、5
    、9 、10、12項等共7 項之瑕疵，可修補，均非屬重大瑕疵
    之情形以外，第6 項分界牆設計（管件預埋，不合法規）之
    瑕疵，因其有效深度將嚴重不足而使牆體結構強度「嚴重折
    減」而危害建物結構安全，且管件均埋置於地下室至頂樓之
    牆體內，為無法修復之項目；第8 項中鋼筋保護層不合格（
    抽查之不合格率59.09%）屬折減建物整體結構強度之確實因
    素，且均屬本體性無法改善之瑕疵項目；第13項之基地高程
    未按圖施工瑕疵，因涉及整體結構，為不可改善之項目。其
    中第6 、8 、13項之瑕疵，顯均屬房屋建築結構上之重大瑕
    疵。又原告對上開鑑定報告書有爭執，曾於臺灣高等法院高
    雄分院90年度上字第80號給付買賣價金事件中具狀陳述意見
    ，經該院將原告意見送請原鑑定單位再就原告意見補充鑑定
    後補充說明，除就第1 項瑕疵中，取樣之「111 號車位北側
    柱旁之緊急照明燈電線」重新認定，「得免施予耐燃保護」
    外，其餘部分仍維持原鑑定意見，有臺灣省土木技師公會鑑
    定技師補充說明書影本1 份可稽。按，上開臺灣省土木技師
    公會之鑑定報告書，由2 名鑑定人擔任鑑定工作，除參閱另
    案臺灣高等法院高雄分院90年上字第80號向高雄縣政府工務
    局調取系爭房屋所在之橋隆商城建造執照卷、使用執照卷、
    建造執照變更設計卷外，並要求原告提出原告公司所保管之
    橋隆商城新建工程結構圖、建築工程圖、水電竣工圖供其核
    對，鑑定作業過程中對於其認為應鑽心取樣才能加以判斷者
    ，除影響結構安全或雖不影響結構安全但遭阻撓而無法施工
    者外，亦確實鑽心取樣，所作之鑑定報告書對於無法全面評
    估或因未鑽心取樣而無法下結論者，均予保留，不下結論。
    其後之補充說明意見書中，就原告之意見亦詳予說明，例如
    ，第6 項有關分界牆設計，說明係在規避「頂樓以下屋內牆
    體有實體分擔結構應力行為之事實」；第4 項房屋龜裂漏水
    ，伸縮縫無防水性之瑕疵部分，對是否設置「地下水觀測站
     」 ，依其說明，係從建物實體情況說明設置「地下水觀測
    站」之必要性而非從文字上是否「地下建築物」來判斷是否
    設置「地下水觀測站」（此部分要求較高，故不予列入須修
    復之瑕疵）；第8 項瑕疵部分，說明有依據鑑定標的物「結
    構工程圖」、「建築工程圖」（即竣工圖）及「施工規範」
    ，來認定屬未依圖施工，是省土木公會鑑定態度尚稱嚴謹，
    方法亦屬正確，應屬可採。至原告雖另提出國立屏東科技大
    學吳志興副教授之鑑定報告書，並陳稱本件並無影響結構安
    全之瑕疵云云，惟上開鑑定報告書係兩造於本件合意送請台
    灣高等法院高雄分院90年度上字第80號合併送請省土木公會
    鑑定後之94年3 月10日由原告自行委請吳志興副教授鑑定，
    並未經過兩造合意送請其鑑定，且吳志興副教授於勘驗過程
    中，並未通知被告會同進行會勘，亦未參考臺灣高等法院高
    雄分院90年上字第80號向高雄縣政府工務局調取系爭房屋所
    在之橋隆商城建造執照卷、使用執照卷、建造執照變更設計
    卷等資料，即逕予做成鑑定報告，其立場已有偏頗之虞，並
    有欠缺公正性及正確性之疑慮，故本院不予採酌，並予敘明
    。
  按，「物之出賣人對於買受人，應擔保其物依第三百七十三
    條之規定危險移轉於買受人時無滅失或減少其價值之瑕疵，
    亦無滅失或減少其通常效用或契約預定效用之瑕疵。但減少
    之程度，無關重要者，不得視為瑕疵。出賣人並應擔保其物
    於危險移轉時，具有其所保證之品質。」、「買賣因物有瑕
    疵，而出賣人依前五條之規定，應負擔保之責者，買受人得
    解除其契約或請求減少其價金。但依情形，解除契約顯失公
    平者，買受人僅得請求減少價金。」，民法第354 條、第35
    9 條，分別定有明文。又建築物安全與否與居住者之人身安
    全及財產密不可分，故倘建築物具有瑕疵，即便該瑕疵尚未
    影響結構安全，只要客觀上該瑕疵足使建築物之安全出現疑
    慮，不僅買受人居住意願低落，衡情一般國民亦不願居住其
    內，則該建築物之交易價值勢將鉅幅滑落，加以一般建築物
    之價格昂貴，故買受人勢將造成無可彌補之損失，是建築物
    與一般商品具有瑕疵之情況不同，應課予出賣人較高之義務
    ，倘建築物具有瑕疵，即便該瑕疵尚未影響結構安全，只要
    客觀上該瑕疵足使建築物之安全出現疑慮，買受人即應可解
    除契約，而無顯失公平之虞。查本件被告向原告買受之系爭
    建物既有如上述之影響結構安全及不可改善之瑕疵，則依上
    開規定及說明，被告主張以答辯狀之繕本送達做為向原告為
    解除系爭買賣契約之意思表示，即無顯失公平之虞，而屬有
    據。而該繕本已於89年3 月14日送達原告，有簽收資料在卷
    可佐，是系爭買賣契約應自89年3 月4 日發生解除之效力，
    準此，系爭買賣契約既經被告合法解除，則原告依系爭買賣
    契約之法律關係請求被告應給付如原告訴之聲明所示之金額
    、利息暨滯納金，為無理由，應予駁回。
七、原告既受敗訴之判決，其假執行之聲請，即失所附麗，應併
    予駁回。
據上論結，本件原告之訴為無理由，依民事訴訟法第78條，判決
如主文。
中　　華　　民　　國　　94　　年　　7 　　月　　26　　日
                  臺灣高雄地方法院民事第一庭
                    法　官　劉傑民
正本係照原本作成。
如不服本判決，應於送達後20日內，向本院提出上訴狀並表明上
訴理由，如於本判決宣示後送達前提起上訴者，應於判決送達後
10日內補提上訴理由書（須附繕本）。
中　　華　　民　　國　　94　　年　　7 　　月　　26　　日
                    書記官　歐文政
